臺灣臺北地方法院民事裁定            100年度監宣字第241號
聲  請  人  黎秀英
代  理  人  楊沛生律師
相  對  人  黎國柱
上列聲請人聲請監護宣告事件，本院裁定如下：
    主    文
宣告黎國柱（男、民國○○年○○月○日生、身分證統一編號：Ｚ0000
00000號）為受監護宣告之人。
選定黎秀英（女、民國○○年○月○日生、身分證統一號碼：Ｚ00000
0000號）為受監護宣告之人黎國柱之監護人。
指定黎慧英（女、民國○○年○○月○○日生、身分證統一號碼：Ｚ000
000000號）為會同開具財產清冊之人。
聲請費用新臺幣壹仟元由受監護宣告之人黎國柱負擔。
    理    由
一、按對於因精神障礙或其他心智缺陷，致不能為意思表示或受
    意思表示，或不能辨識其意思表示之效果者，法院得因本人
    、配偶、四親等內之親屬、最近一年有同居事實之其他親屬
    、檢察官、主管機關或社會福利機構之聲請，為監護之宣告
    。法院為監護之宣告時，應依職權就配偶、四親等內之親屬
    、最近一年有同居事實之其他親屬、主管機關、社會福利機
     構或其他適當之人選定一人或數人為監護人，並同時指定
    會同開具財產清冊之人。法院選定監護人時，應依受監護宣
    告之人之最佳利益，優先考量受監護宣告之人之意見，審酌
    一切情狀，並注意下列事項：受監護宣告之人之身心狀態與
    生活及財產狀況、受監護宣告之人與其配偶、子女或其他共
    同生活之人間之情感狀況、監護人之職業、經歷、意見及其
    與受監護宣告之人之利害關係。民法第14條第1項、第1111
    條第1項、第1111條之1分別定有明文。
二、聲請意旨略以：聲請人為相對人之長女，相對人因罹患老人
    失智症併妄想現象，必須依賴他人提供生活照料，無能力處
    理自己之事務，為此依法聲請宣告相對人為受監護宣告之人
    ，並選定聲請人為監護人，指定黎慧英為會同開具財產清冊
    之人等語。
三、聲請人主張之事實，業據其提出戶籍謄本、診斷證明書為證
    ；又本院於鑑定人面前訊問相對人，相對人對於切身問題答
    非所問，有訊問筆錄足參；其經鑑定結果為：失智症患者，
    目前黎員因此一精神障礙，已不能為意思表示、受意思表示
    ，以及不能辨識其意思表示之效果，而黎員之失智症並無回
    復之可能性，黎員之自我照顧能力及現實判斷力已受疾病影
    響，日常生活需他人完全照顧，而現居住台北私立愛愛院安
    養，遑論其管理處分自己財產等較複雜之能力，黎員自78歲
    起家屬發現其認知及記憶力下降，其病程至少已有3年以上
    ，且其認知退化情形亦有隨時間逐步惡化之情形，而失智症
    係一腦部功能持續退化之疾病，依照目前醫學知識，尚無恢
    復腦部功能之治療方式，推斷其疾病並無回復之可能性等語
    ，有卷附台北市立聯合醫院之精神鑑定報告書可稽，堪認相
    對人已因其他心智缺陷，致不能為意思表示或受意思表示，
    符合受監護宣告之要件。
四、查聲請人為相對人之長女，有卷附戶籍謄本足參，且為主要
    之照顧者，已據聲請人陳明在卷，為受監護宣告之人之最佳
    利益，並參酌聲請人之意見，依前開規定，選定聲請人為相
    對人之監護人，四女黎慧英為會同開具財產清冊之人，以保
    障相對人之權益。又依民法第1113條準用第1099條規定，監
    護人對於受監護人之財產，應依規定會同開具財產清冊之人
    ，於2個月內開具財產清冊，並陳報法院，併予敘明。爰裁
    定如主文。
中    華    民    國    100   年    11    月    18    日
                  家事法庭法  官  吳素勤
以上正本係照原本作成。
如不服本裁定關於選定監護人及指定會同開具財產清冊之人等部
分，應於送達後10日內向本院提出抗告狀，並繳納抗告費新臺幣
壹仟元；其餘關於宣告監護之部分，不得抗告。
中    華    民    國    100   年    11    月    18    日
                          書記官  郭麗琴